臺灣高等法院民事判決
108年度上字第620號
上  訴  人  乙○○
兼  上一人
法定代理人  甲○○
0000000000000000
上  一  人
訴訟代理人  林鳳秋律師
上二人共同
訴訟代理人  張家琦律師
被  上訴人  蕭○○
0000000000000000
訴訟代理人  陳立果  

上列當事人間請求侵權行為損害賠償事件，上訴人對於中華民國
108年3月28日臺灣臺北地方法院107年度訴字第3844號第一審判
決提起上訴，本院於110年7月28日言詞辯論終結，判決如下：
    主      文
原判決關於駁回上訴人甲○○、乙○○後開第二項之訴部分，及訴訟
費用（除確定部分外）之裁判均廢棄。
被上訴人應再給付上訴人甲○○新臺幣貳拾柒萬捌仟零壹拾肆元、
上訴人乙○○新臺幣參萬元，及均自民國一０七年六月二十二日起
至清償日止，按年息百分之五計算之利息。
其餘上訴駁回。
第一（除確定部分外）、二審訴訟費用，由被上訴人負擔十分之
二，上訴人乙○○負擔十分之一，餘由上訴人甲○○負擔。
上訴人甲○○、乙○○假執行之聲請均駁回。
    事實及理由
一、上訴人甲○○、乙○○（下單獨均逕稱姓名，合稱上訴人）主張
    ：被上訴人於民國（下同）105年12月24日下午5時43分許，
    駕駛車牌號碼0000-00號自用小客車（下稱A車），沿新北市
    新店區北新路1段往臺北市方向行駛，行經該路與中正路交
    岔路口時，疏未注意轉彎車應讓直行車先行，即貿然右轉中
    正路，而與沿北新路1段同向右後方直行之甲○○所騎乘後載
    其女乙○○之車牌號碼000-000號重型機車（下稱B車）發生碰
    撞（下稱系爭事故），致甲○○除受有左鎖骨及左側第2肋骨
    閉鎖性骨折、合併氣胸及血胸、腦震盪等傷害外，並受有頸
    椎第5、6節頸椎退化併神經壓迫之傷害（下稱系爭頸椎傷害
    ），乙○○則受有左小腳趾開放性骨折合併骨折之傷害，上訴
    人自得依侵權行為之法律關係，請求被上訴人賠償甲○○如附
    表項次一1至4欄所示共新臺幣（下同）188萬3,931元本息
    ，乙○○如附表項次二1、2欄所示共26萬5,886元本息，原審
    判命被上訴人應給付甲○○如附表項次一1至4欄所示共43萬8
    ,032元、乙○○如附表項次二1、2欄所示共6萬5,886元之本
    息，爰上訴請求被上訴人再給付甲○○醫療費用37萬9,899元
    、不能工作損失6萬6,000元、精神慰撫金100萬元，合計144
    萬5,899元，並再給付乙○○精神慰撫金20萬元，且均加計自
    起訴狀繕本送達翌日起至清償日止，按年息5%計算之利息（
    被上訴人就原審判決對其不利部分，未聲明不服，該部分已
    確定，非本院審理範圍，不予贅述）。
二、被上訴人則以：甲○○本身有頸椎退化之舊疾，系爭頸椎傷害
    與伊之行為間無因果關係，伊就該部分不負損害賠償之責任
    ；退步言，縱認伊應負責，甲○○並未證明其所受不能工損失
    金額逾6萬3,027元；另原審判命伊給付上訴人之精神慰撫金
    並未過低等語，資為抗辯。
三、上訴人於原審起訴聲明：㈠被上訴人應給付甲○○188萬3,931
    元、乙○○26萬5,886元，及均自起訴狀繕本送達翌日起至清
    償日止，按年息5%計算之利息。㈡願供擔保請准宣告假執行
    。被上訴人於原審答辯聲明：㈠上訴人之訴駁回。㈡如受不利
    判決，願供擔保請准宣告免為假執行。原審判命被上訴人應
    給付甲○○43萬8,032元、乙○○6萬5,886元，及均自起訴狀繕
    本送達翌日即107年6月22日起至清償日止，按年息5%計算之
    利息，且就上訴人上開勝訴部分為供擔保准、免假執行之宣
    告，並駁回上訴人其餘請求。上訴人不服，提起上訴，於本
    院上訴聲明：㈠原判決不利於上訴人部分廢棄。㈡上廢棄部分
    ，被上訴人應再給付甲○○144萬5,899元、乙○○20萬元，及均
    自107年6月22日起至清償日止，按年息5%計算之利息。㈢願
    供擔保請准宣告假執行。被上訴人於本院答辯聲明：㈠上訴
    駁回。㈡如受不利之判決，願供擔保請准宣告免為假執行。
四、上訴人主張被上訴人於前揭時、地，駕駛A車，疏未注意轉
    彎車應讓直行車先行，即貿然右轉，而與沿北新路1段同向
    右後方直行之甲○○所騎乘後載其女乙○○之B車發生碰撞，致
    甲○○受有左鎖骨及左側第2肋骨閉鎖性骨折、合併氣胸及血
    胸、腦震盪等傷害，乙○○則受有左小腳趾開放性骨折合併骨
    折之傷害，被上訴人涉犯過失傷害案件，經當時臺灣臺北地
    方法院檢察署（現為臺灣臺北地方檢察署）檢察官聲請簡易
    判決處刑，經原審法院107年度交簡字第1197號刑事簡易判
    決判處有期徒刑3月確定等事實，為被上訴人所不爭執，並
    有前揭聲請簡易判決處刑書、刑事簡易判決在卷可證（見原
    審交簡附民字卷第13至14頁、第133至136頁），堪信為真實
    。
五、甲○○主張其因被上訴人之過失行為並受有系爭頸椎傷害，被
    上訴人自應再賠償其因此支出如附件一、二所示醫療費用共
    37萬9,899元、不能工作損失6萬6,000元，及其與乙○○均主
    張原審判命被上訴人給付之精神慰撫金過低等情，則為被上
    訴人所否認，並以前詞置辯。本院判斷如下：
　㈠甲○○主張其因系爭事故並受有系爭頸椎傷害，是否可採？
  ⒈按因故意或過失，不法侵害他人之權利者，負損害賠償責任
    。民法第184條第1項前段定有明文。又侵權行為損害賠償之
    債，須損害之發生與加害人之故意或過失加害行為間有相當
    因果關係，始能成立。而所謂相當因果關係，係指依經驗法
    則，綜合行為當時所存在之一切事實，為客觀之事後審查，
    認為在一般情形上，有此環境，有此行為之同一條件，均發
    生同一之結果者，則該條件即為發生結果之相當條件，行為
    與結果即有相當之因果關係（最高法院98年度台上字第1953
    號判決參照）。
　⒉甲○○主張其因系爭事故並受有系爭頸椎傷害，業據其提出佛
    教慈濟醫療財團法人台北慈濟醫院（下稱台北慈濟醫院）10
    6年10月7日診斷證明書及病歷、臺北榮民總醫院107年4月11
    日、同年12月12日及108年9月6日診斷證明書、醫療財團法
    人徐元智先生醫藥基金會亞東紀念醫院（下稱亞東醫院）10
    6年10月30日診斷證明書、天主教財團法人耕莘醫療財團法
    人耕莘醫院（下稱耕莘醫院）門診病歷為證（見原審交簡附
    民字卷第123、129頁、原審訴字卷第249、第251頁，本院卷
    ㈠第123至127頁、第145、147頁），並主張系爭頸椎傷害完
    全係因系爭事故所致等語，然為被上訴人否認，辯稱甲○○本
    身有頸椎退化之舊疾，系爭頸椎傷害與伊之行為間無因果關
    係云云。經本院檢送甲○○於106年至108年間就系爭頸椎傷害
    在台北慈濟醫院、耕莘醫院、亞東醫院、臺北榮民總醫院就
    醫之病歷相關資料，囑託國立臺灣大學醫學院附設醫院（下
    稱臺大醫院）鑑定依甲○○之106年1月5日耕莘醫院病歷記載
    「MP：OK」等語是否表示甲○○頸部肌力正常、是否可看出已
    有神經受到壓迫損傷之表徵、其頸部疼痛為組織痛或神經痛
    、自何時可看出甲○○頸椎神經受到壓迫損傷，其頸椎第5、6
    節椎間盤突出為外力（頸椎受傷）或非外力（老化所致之退
    化、頸部長期不良姿勢）所造成，是否完全係因系爭事故所
    致等情，經該院鑑定結果認為：甲○○因車禍至臺北慈濟醫院
    就診，於106年1月11日入院，同年1月12日進行開放性左鎖
    骨復位鋼板螺絲内固定手術，至同年1月16日出院，106年9
    月22日之核磁共振檢查結果顯示其第5、6節頸椎退化併神經
    壓迫（即系爭頸椎傷害），依106年1月5日耕莘醫院門診病
    歷記載「MP: 0K」 ，雖然此不是一個常規的肌力記載方式
    ，但是可代表肌力正常，然肌力正常不代表神經沒有受到壓
    迫損傷，神經之功能可以分為主管肌力的運動及感覺兩個部
    分，依此病歷顯示之頸部疼痛無法區分為組織痛或是神經痛
    ，但是第5、6節頸椎退化以致神經根壓迫是以第6對頸椎神
    經根為主，第6對頸椎神經根受壓迫時的症狀通常以上臂經
    前臂到第1及第2隻手指這個範圍，並非單純頸痛；根據106
    年9月15日台北慈濟醫院門診病歷紀錄，甲女士自105年12月
    開始有頸椎神經根壓迫的症狀；根據106年9月22日核磁共振
    檢查結果顯示，甲女士第5、6頸椎椎間盤之高度是減少的，
    而且有贅骨生成，這些都是一些較為慢性的變化表現，並非
    外傷所造成之急性變化；甲女士頸椎椎間盤突出之傷害並非
    完全為車禍事故所致，但是不能排除其本身有頸椎退化之舊
    疾，而此次車禍使其症狀加劇之情事等語（見本院卷㈡第251
    至253頁），參以系爭事故發生於000年00月00日下午5時43
    分許，堪認甲○○於系爭事故發生前即患有第5、6節頸椎椎間
    盤突出之舊疾，於105年12月開始有頸椎神經根壓迫症狀，
    系爭頸椎傷害並非完全為系爭事故所致，但系爭事故使其症
    狀加劇，堪認其所受系爭頸椎傷害，與系爭事故間具有相當
    因果關係。是甲○○主張其所受系爭頸椎傷害完全係因系爭事
    故所致乙節，及被上訴人辯稱甲○○所受系爭頸椎傷害與系爭
    故事無關云云，均無足採信。
　㈡上訴人得請求被上訴人賠償之各項損害為何？　　
  ⒈按不法侵害他人之身體或健康者，對於被害人因此喪失或減
    少勞動能力或增加生活上之需要時，應負損害賠償責任，民
    法第193條第1項定有明文。所謂「增加生活上之需要」，係
    指被害以前無此需要，因為受侵害，始有支付此費用之需要
    而言。
　⒉原審判決認定甲○○得請求被上訴人賠償如附表項次一1至4欄
    所示醫療費用11萬5,005元（即附件一項次1至3、5至20、23
    、24、26、29、31、32、34至37、49、50共11萬3,415元+附
    件二項次1至3共1,590元=11萬5,005元）、看護費用6萬元、
    不能工作損失6萬3,027元及精神慰撫金20萬元，合計43萬8,
    032元；乙○○得請求被上訴人賠償附表項次二1、2欄所示醫
    療費用1萬5,886元及精神慰撫金5萬元，合計6萬5,886元。
    上訴人提起上訴，其中甲○○請求被上訴人再賠償如附表項次
    一1、3、4欄所示醫療費用37萬9,899元、不能工作損失6萬
    6,000元及精神慰撫金100萬元，合計144萬5,899元，乙○○則
    請求被上訴人再賠償如附表項次二2欄所示精神慰撫金20萬
    元。本院就上訴人上訴部分審究如下：
　①甲○○主張其因系爭事故除受有左鎖骨及左側第2肋骨閉鎖性骨
    折、合併氣胸及血胸、腦震盪等傷害外，並受有系爭頸椎傷
    害，於附件一項次4、21、22、25、27、28、30、33、38至4
    8、51至63所示時間，至耕莘醫院神經內科、楊聰才診所、
    賽斯身心靈診所、佳禾復健診所、亞東醫院、台北榮民總醫
    院就診支出醫療費共36萬4,332元，並支出如附件二項次4至
    10所示醫療器材用品費用共1萬5,567元，業據提出醫療費用
    收據、統一發票、免用統一發票收據為證（見原審交簡附民
    字卷第39頁下方、第55頁下方、第56頁上方、第59頁下方、
    第61頁下方、第62頁、第67頁上方、第69頁下方、第75、77
    頁、第79頁、第81頁上方、第83至121頁），為被上訴人否
    認，經查：
　　⑴耕新醫院部分：甲○○主張其因系爭事故致頸椎退化（椎間
      盤突出）之舊疾病情加重，而受有系爭頸椎傷害，至耕莘
      醫院就診支出附件一項次4所示醫療費用共340元乙節，業
      據提出醫療單據為證（見原審交簡附民字卷第39頁下方）
      ，經其上所載就診日期106年1月5日，就診科別為神經內
      科，與耕莘醫院門診病歷相符（見原審交簡附民字第39頁
      下方、本院卷㈡第55頁），參以其於該日有主訴「嚴重頸
      部疼痛（serve neck  pain）」，及其所受系爭頸椎傷害
      與被上訴人之過失行為間應認有相當因果關係，已如前述
      ，是甲○○支出此醫療費用340元，乃屬必要，應予准許。
　　⑵佳禾復健科診所部分：甲○○主張其因系爭事故致頸椎退化
      之舊疾病情加重，而受有系爭頸椎傷害，至佳禾復健科診
      所支出附件一項次40至45、47、48、51至54所示復健治療
      費、證明書費，共750元乙節，業據提出收據及該診所所
      出具106年10月26日診斷證明書為證（見原審交簡附民字
      卷第78、81、83、87、91、93頁，原審訴字卷第339頁）
      ，經核附件一項次40至43、47、48、51至54其上所載就診
      日期106年10月18日、10月23日、10月25日、10月26日、1
      0月30日、11月3日、11月6日、11月8、11月10日各支出復
      健治療費各50元，同年11月1日支出復健治療費用200元，
      參以其所提出台北慈濟醫院106年10月7日診斷證明書醫師
      囑言記載：「…。病人主述車禍後左肩麻木疼痛，核磁共
      振顯示第五第六頸椎椎間盤突出神經壓迫，需復健治療，
      …」等語（見原審交簡附民字卷第123頁），堪認其確有因
      系爭事故所受傷害進行復健之必要，又甲○○所受系爭頸椎
      傷害與被上訴人之過失行為間應認有相當因果關係，已如
      前述，且甲○○於附件一項次44、45合計支出證明書100元
      （見原審交簡附民字卷第83頁下方），則係其為取得該診
      所於106年10月26日所出具載明其因左側鎖骨骨折術後及
      頸椎第5、6節椎間盤突出至該診所持續復健治療中之診斷
      證明書（見原審訴字卷第339頁）而支出，而證明書費雖
      非屬因侵權行為直接所生之損害，惟係被害人為實現損害
      賠償債權所支出之必要費用，且係因加害人之侵權行為所
      引起，被害人自得請求上訴人賠償（最高法院93年度台上
      字第1159號判決參照），是甲○○自得請求因被上訴人本件
      傷害行為所支出之上開證明書費。是甲○○請求被上訴人賠
      償附件一項次40至45、47、48、51至54所示醫療費用共75
      0元（包括證明書費100元），乃屬必要，應予准許。
　　⑶台北榮民總醫院部分：甲○○主張其因系爭事故致頸椎退化
      之舊疾病情加重，而受有系爭頸椎傷害，至台北榮民總醫
      院一般神經外科就診支出如附件一項次56至63所示醫療費
      用共34萬2,778元乙節，業據提出該院復醫療費用明細收
      據、住院醫療費用明細收件等件為證（見原審交簡附民字
      卷第97至105頁），經核其上記載門診就診日期分別為107
      年1月3日、1月17日、1月31日、2月2日（即項次60其中27
      0元，該項次共570元，應扣除證書費300元，詳後述）、3
      月2日、4月11日（原判決誤為7月11日），及住院日期107
      年1月19日至同年月27日，支出醫療費用共34萬2,358元部
      分，就診科別為一般神經外科，與該院108年11月1日診斷
      證明書、門診醫療收費簡易證明單、門診紀錄、出院病歷
      摘要、住院病歷、病程紀錄等病歷資料記載內容相符（見
      本院卷㈠第207頁、第247至283頁、第347至361頁），又甲
      ○○所受系爭頸椎傷害與被上訴人之過失行為間應認有相當
      因果關係，已如前述，核屬必要，應予准許。至項次60中
      之證書費300元及項次61之證明書費120元（見原審交簡附
      民字卷第101頁下方、第103頁上方），因上訴人於本件並
      未提出該醫院於107年2月2日所出具之證書、證明書為證
      ，尚不足認上開證書費、證明書費係甲○○為實現本件損害
      賠償債權所支出之必要費用，自應予排除。經剔除後，甲
      ○○此部分得請求被上訴人賠償之醫療費用金額為34萬2,35
      8元。
　　⑷亞東醫院部分：甲○○主張其因系爭事故致頸椎退化之舊疾
      病情加重，而受有系爭頸椎傷害，至亞東醫院就診支出如
      附件一項次46所示醫療費用780元乙節，業據提出該院醫
      療費用收據為證（見原審交簡附民字卷第85頁），經核其
      上記載門診就診日期為106年10月30日，支出醫療費用共7
      80元部分，就診科別為神經外科，核與該院106年10月30
      日診斷證明書記載內容相符（見原審訴字卷第251頁），
      又甲○○所受系爭頸椎傷害與被上訴人之過失行為間應認有
      相當因果關係，已如前述，核屬必要，應予准許。
　　⑸楊聰才診所部分：甲○○主張其因系爭事故致壓力適應障礙
      ，自律神經失調，至楊聰才診所就診支出如附件一項次21
      、22、25所示醫療費用共1,500元乙節，業據其提出該診
      所收據為證（見原審交簡附民字卷第55頁下方、第56頁上
      方、第59頁下方），經核其上記載門診就診日期分別為10
      7年5月25日、6月1日、6月8日，參以系爭事故發生突然，
      其因系爭事故受有左鎖骨及左側第2肋骨閉鎖性骨折、合
      併氣胸及血胸、腦震盪等傷害，並致其頸部舊疾加重，受
      有系爭頸椎傷害，且其女兒乙○○亦因系爭事故受有左小腳
      趾開放性骨折合併骨折之傷害，堪認其主張於事故後壓力
      適應障礙、自律神經失調與系爭事故間有相當因果關係乙
      節應可採信，是其請求被上訴人賠償附件一項次21、22、
      25所示醫療費用共1,500元，乃屬必要，應予准許。
　　⑹賽斯身心靈診所部分：甲○○主張其因系爭事故致情緒焦慮
      、失眠，至賽斯身心靈診所診所就診支出如附件一項次27
      、28、30、33、38、39、55所示醫療費用共1萬8,884元乙
      節，固據其提出該診所收據及診斷證明書為證（見原審交
      簡附民字卷第61頁下方、第62頁、第67頁上方、第69頁下
      方、第75、77、95頁，原審訴字卷第341頁），然為被上
      訴人否認，且甲○○並未提出證據證明確實為本件被上訴人
      過失行為所致而增加支出之費用，此部分自應全部予以剔
      除。
　　⑺附件二項次4至13所示醫療器用品部分：甲○○主張其因系爭
      事故致頸椎退化之舊疾病情加重，而受有系爭頸椎傷害，
      自行至藥局支出如附件二項次4至13所示醫療用品費用共1
      萬5,567元乙節，固據其提出統一發票、免用統一發票收
      據為證（見原審交簡附民字卷第107至121頁），為被上訴
      人否認，經查其中項次13記載甲○○於107年1月24日在正全
      義肢復健器材股份有限公司支出購買頸圈費用300元部分
      （免用統一發票收據上記載金額3,000元，甲○○所提附件
      二項次13記載此部分請求金額300元，見原審交簡附民字
      卷第181頁、訴字卷第181頁），當時為其於台北榮民總醫
      院住院期間，且購買項目為頸圈，核與其主張其因系爭事
      故致頸椎退化即頸椎椎間盤突出之舊疾病情加重，而受有
      系爭頸椎傷害，合併脊椎狹窄，於107年1月19日至同年月
      27日在台北市榮民總醫院住院接受手術治療，術後宜佩帶
      頸圈及休養3個月乙節相符，並有臺北榮民總醫院107年4
      月11日診斷證明書在卷可證（見原審訴字卷第129頁），
      且其所受系爭頸椎傷害與被上訴人之過失行為間應認有相
      當因果關係，已如前述，是甲○○請求被上訴人賠償附件二
      項次13所示頸圈費用300元，應予准許。至附件二項次4至
      12所示醫療用品支出，其中項次4未明載所購買物品、項
      次5、7雖有記載健康諮詢、保健諮詢，及項次6、8、9、1
      0、11、12雖有記載藥品、保健品或熱敷墊，然為被上訴
      人否認，且甲○○並未提出證據證明確實為本件被上訴人過
      失行為所致而增加支出之費用，自應予排除。經剔除後，
      甲○○此部分得請求被上訴人賠償之醫療器材費用金額為30
      0元。
　　⑻綜上，甲○○得再請求之醫療費用損害金額合計為34萬6,028
      元（計算式：⑴340元+⑵750元+⑶34萬2,358元+⑷780元+⑸1,5
      00元+⑹0元+⑺300元=34萬6,028元）。 　
　②不能工作損失：又甲○○主張其因系爭事故發生，除於106年1
    月12日進行開放性左鎖骨復位鋼板螺絲内固定手術後，需休
    養3個月而不能工作外，並因系爭事故致其第5、6節頸椎椎
    間盤突出退化之舊疾加重，致受有系爭頸椎傷害，於107年1
    月19日至同年月27日在台北榮民總醫院住院並接受手術治療
    ，須休養3個月，為此請求自107年1月19日起3個月不能工作
    損失乙節，雖為被上訴人否認，然此部分業據其提出臺北榮
    民總醫院107年4月11日診斷證明書為證（見原審訴字卷第12
    9頁），其上已載明甲○○術後宜佩頸圈及休養3個月等語，及
    其於事故發生前在工程公司擔任董事長，年薪約60萬元，業
    據其陳明在卷（見本院卷㈢第46頁），參以其所提系爭事故
    發生前之105年9、10、11月薪資為12萬0,059元、12萬1,925
    元、12萬0,534元（見原審交簡附民字卷第125、 127頁），
    堪認甲○○主張其於107年1月19日起3個月期間內，因系爭事
    故致其頸椎退化舊疾病情加重而受有系爭頸椎傷害，不能工
    作乙節，應可採信，是其請求被上訴人給付其該3個月不能
    工作之損失，每月2萬元（106年最低工資為2萬1,009元），
    合計6萬元（計算式：2萬元/月×3月=6萬元），尚屬合理。
　③上訴人請求被上訴人再給付精神慰撫金，有無理由？金額為
    若干？
　　按被害人受有非財產上損害，請求加害人賠償相當金額之慰
    撫金時，法院對於慰撫金之量定，應斟酌實際加害情形、所
    造成之影響、被害人之痛苦程度、兩造之身分地位、經濟情
    形及其他一切狀況為之。甲○○因系爭事故受有左鎖骨及左側
    第2肋骨閉鎖性骨折、合併氣胸及血胸、腦震盪等傷害，並
    致其頸部舊疾加重，受有系爭頸椎傷害，乙○○亦因系爭事故
    受有左小腳趾開放性骨折合併骨折之傷害，已如前述，其等
    於肉體及精神上當受有相當之痛苦，是其等請求被上訴人賠
    償非財產上損害，核屬有據。爰審酌甲○○因系爭事故受有左
    鎖骨及左側第2肋骨閉鎖性骨折、合併氣胸及血胸、腦震盪
    等傷害，及系爭頸椎傷害，2度住院接受手術治療，並各需
    休養3個月，乙○○則受有左小腳趾開放性骨折合併骨折之傷
    害，歷經局部麻醉、縫合手術（共縫合8針）並骨折固定（
    見原審交簡附民字卷第17頁），對其等所造成身體不適、生
    活不便之痛苦，及甲○○為63年生，專科畢業，事故發生前在
    工程公司擔任董事長，年收入約60萬元（見本院卷㈢第46頁
    ），105年度有股利憑單所得2萬6千餘元，名下財產總額106
    萬餘元（見原審訴字卷第49、51頁），乙○○於事故發生時為
    未成年學生；被上訴人為43年生（見原審交簡附民字卷第13
    頁），105年度股利憑單、利息所得、財產交易及其他所得
    共17筆，合計16萬餘元（見原審訴字卷第91至95頁），名下
    財產總額625萬餘元（見原審訴字卷第103頁），兼衡兩造之
    身分、地位、系爭車禍發生經過等一切情狀，除原審判命被
    上訴人應給付甲○○精神慰撫金20萬元、乙○○精神慰撫金5萬
    元外，認甲○○請求被上訴人再給付精神慰撫金15萬元，乙○○
    請求再給付精神慰撫金3萬元，尚屬適當，應予准許；逾上
    開範圍之請求，則屬無據，不能准許。
　④再民法第217條第1項規定損害之發生或擴大，被害人與有過
    失者，法院得減輕賠償金額或免除之。揆其目的在謀求加害
    人與被害人間之公平，倘被害人於事故之發生亦有過失時，
    由加害人負全部賠償責任，未免失之過酷，是以賦與法院得
    減輕其賠償金額或免除之職權。而急重症病患身體狀況所致
    之危險因素，雖不得指係與有過失，但該危險因素原存有之
    不利益，應由其自行承擔。若令過失之行為人賠償全部損害
    而有失公允時，理應類推適用上開被害人與有過失之規定，
    減輕該行為人之賠償責任，以維當事人間之公平（最高法院
    105年度台上字第136號判決意旨參照）。即民法第217條所
    規定與有過失之適用以分配損害賠償額之法理基礎，係公平
    原則及誠實信用原則之具體表現，旨在謀求加害人與被害人
    間之公平。損害賠償之債發生時，被害人雖未為一定行為，
    然其自身健康狀況、特殊體質或舊疾有助於損害之發生或擴
    大，即亦與損害之發生與擴大有相當因果關係時，如令加害
    行為人負擔全部賠償責任，顯有違公平原則；雖被害人之身
    體健康狀況危險因素，多難認具可歸責性，尚與民法第217
    條規定之與有過失意義不符，然此時應考量被害人身體健康
    狀況條件亦應由其自身承擔該風險，且基於加害人負擔全部
    損害有違公平原則，而認應類推適用民法第217條與有過失
    規定，降低加害人賠償責任。本院審酌甲○○於系爭事故發生
    前之105年12月間已有頸椎神經根壓迫症狀，依106年9月22
    日核磁共振檢查結果顯示，其第5、6節頸椎椎間盤之高度減
    少，而且有贅骨生成，均屬較為慢性的變化表現，並非外傷
    所造成之急性變化，其頸椎椎間盤突出之傷害，並非完全為
    系爭事故所致，但是不能排除其本身有頸椎退化之舊疾，而
    此次車禍使其症狀加劇之情事，此有前述臺大醫院受理司法
    機關委託鑑定案件回復意見表在卷可證（見本院卷㈡第253頁
    ），可見系爭事故及甲○○之頸椎退化舊疾為系爭頸椎傷害之
    共同原因，本院認甲○○就系爭事故所致系爭頸椎傷害所生損
    害之結果應負擔50%之過失責任，換言之，即降低被上訴人
    之賠償責任至50%為適當。承上，甲○○因系爭車禍所受系爭
    頸椎傷害所致之損害，得請求被上訴人再給付共55萬6,028
    元（計算式：醫療費用34萬6,028元+工作損失6萬元+精神慰
    撫金15萬元）=55萬6,028元】，經減輕被上訴人50%之賠償
    責任後，甲○○就僅得請求被上訴人賠償共27萬8,014元（計
    算式：55萬6,028元×50%=27萬8,014元），是甲○○請求被上
    訴人再給付共27萬8,014元，核屬有據，應予准許；逾此範
    圍之請求，則屬無據，不能准許。
六、綜上所述，上訴人依侵權行為之法律關係，請求被上訴人再
    給付甲○○27萬8,014元、乙○○3萬元，及自起訴狀繕本送達翌
    日即107年6月22日（於107年6月21日送達被上訴人，見原審
    交簡附民卷第5頁）起至清償日止，按年息5%計算之利息部
    分，為有理由，應予准許；逾此部分之請求，為無理由，不
    應准許。從而原審就上開應准許部分，為上訴人敗訴之判決
    ，尚有未洽，上訴論旨指摘原判決此部分不當，求予廢棄改
    判，為有理由，爰由本院廢棄改判如主文第二項所示。另本
    件兩造上訴利益均未逾150萬元，不得上訴第三審，本院判
    決後即告確定，自無宣告假執行之必要，是原審就上訴人上
    開應准許部分，所為駁回假執行之聲請，理由雖與本院不同
    ，惟結論並無二致，仍應予以維持。至於上開不應准許部分
    ，原審為上訴人敗訴之判決，核無違誤，上訴意旨指摘原判
    決此部分不當，求予廢棄改判，為無理由，應駁回此部分之
    上訴，其假執行之聲請亦失所附麗，應併予駁回。
七、本件事證已臻明確，兩造其餘之攻擊或防禦方法及所用之證
    據，經本院斟酌後，認為均不足以影響本判決之結果，爰不
    逐一論列，附此敘明。
八、據上論結，本件上訴為一部有理由、一部無理由，依民事訴
    訟法第450條、第449條第1項、第2項、第79條，判決如主文
    。
中　　華　　民　　國　　110 　年　　8 　　月　　18　　日
                  民事第十九庭  
                      審判長法  官  魏麗娟
                            法  官  張婷妮
                            法  官  陳慧萍
正本係照原本作成。
不得上訴。
中　　華　　民　　國　　110 　年　　8 　　月　　18　　日

  　　　　　　　　　　　　　書記官  任正人

附表（金額：新臺幣）：
項次 上訴人 請求賠償項目 原起訴請求金額 原審判命被上訴人給付金額 上訴人上訴請求再給付金額 本院認定上訴人得再請求給付金額   一 甲○○ 1.醫療費用 494,904元 115,005元 379,899元 346,028元×50%=173,014元   2.看護費用 60,000元 60,000元 × ×   3.不能工作損失 129,027元 63,027元 66,000元 60,000元×50%=30,000元   4.精神慰撫金 1,200,000元 200,000元 1,000,000元 150,000×50%=75,000元   合計 1,883,931元 438,032元 1,445,899元 (a)278,014元 二 乙○○ 1.醫療費用 15,886元 15,886元 × ×   2.精神慰撫金 250,000元 50,000元 200,000元 30,000元   合計 265,886元 65,886元 200,000元 (b)30,000元